【裁判字號】    90,上易,85
【裁判日期】    900206
【裁判案由】    賭博
【裁判全文】
臺灣高等法院臺南分院刑事判決                  九十年度上易字第八十五號 Ｃ
      上  訴  人  臺灣嘉義地方法院檢察署檢察官
      被      告  甲  ○  ○
右上訴人因被告等賭博案件，不服臺灣嘉義地方法院八十九年度易字第四二一號中華
民國八十九年十一月三十日第一審判決（起訴案號：臺灣嘉義地方法院檢察署八十九
年度偵字第六五三號），提起上訴，本院判決如左：
      主      文
上訴駁回。
      理      由
一、公訴意旨略以：被告甲○○基於概括之犯意，自民國（下同）八十八年十二月二
    十五日起，至八十九年一月十一日止，在嘉義市○○路八二０號其所經營之「新
    店便利商店」內之公眾得出入之場所，擺設賭博性電動機具「滿貫大亨」六台、
    「霹靂火」、「孔雀王二代」、「金銀豹二代」、「鑽石賓果」各一台，並以月
    薪新台幣（下同）一萬八千五百元之代價，僱用具有共同概括犯意聯絡之被告乙○○擔任店員，負責兌換硬幣、洗分兌換現金等工作，而先後多次與不特定之人
    賭博財物，其賭法為賭客以十元硬幣投入機具內可兌換十分，用分數押注，押中
    可得倍數不等之分數，累積分數可依原比例兌換現金，惟若未押中，則所押注之
    分數均歸被告甲○○贏得。嗣於八十九年一月十一日下午五時二十分許，適有賭
    客即被告丙○○在上址賭玩時，為警當場查獲，並扣得上開電動賭博機具十台（
    含ＩＣ板十塊）、機具內賭資九千五百十元、及賭客賭資一千四百八十元。案經
    嘉義市警察局第一分局移送偵辦，因認被告三人均涉犯有刑法第二百六十六條第
    一項前段之賭博罪嫌云云。
二、按犯罪事實應依證據認定之，無證據不得推定其犯罪事實；又不能證明被告犯罪
    者，應諭知無罪之判決；刑事訴訟法第一百五十四條、第三百零一條第一項，分
    別定有明文。又犯罪事實之認定，應憑真實之證據，倘證據是否真實尚欠明確，
    自難以擬制推測之方法，為其判斷之基礎；而認定犯罪事實之證據係指足以認定
    被告確有犯罪行為之積極證據而言，該項證據自須適合於被告犯罪事實之認定，
    始得採為斷罪資料；且刑事訴訟上證明之資料，無論其為直接或間接證據，均須
    達於通常一般之人均不致有所懷疑，而得確信其為真實之程度，始得據為有罪之
    認定，若其關於被告是否犯罪之證明未能達此程度，而有合理懷疑之存在，致使
    無從形成有罪之確信，根據「罪證有疑，利於被告」之證據法則，即不得遽為不
    利被告之認定，亦分別經最高法院著有五十三年臺上字第六五六號、二十九年上
    字第三一０五號、七十六年度臺上字第四九八六號判例在案。公訴人認被告三人
    涉犯有上開賭博罪，無非係以被告丙○○在警訊中之自白、繼在偵查中關於積分
    可兌換商品之供述、並有證人即執行警員鄭文竣之書面報告存案、暨有查獲之證
    物扣案等由為論據。訊據被告甲○○、乙○○二人，則均堅詞否認有何賭博之犯
    行，並均辯稱積分不能兌換現金或商品等語。
三、經查被告丙○○之警訊筆錄固記載：「我跟櫃台乙○○說要洗分一千五百元。乙○○說要拿積分卡給我，我說不要，然後我就先回家，然後於十七時二十分再回
    到新店超商來，領回我的彩金一千四百八十元整」等語；惟該筆錄另亦載有：「
    （問：你今日向何人洗分換彩金？答稱：）我向櫃台乙○○說要洗分並換取彩金
    一千四百八十元整是開玩笑的」、「（問：櫃台小姐乙○○為何拿新臺幣一千四
    百八十元給你？答稱）沒有這回事」等語（見警卷第八頁），顯見被告丙○○之
    同一警訊筆錄內容先後不一相互矛盾，則是否能據採為被告等不利之證明，已非
    無疑。再參諸被告丙○○之警訊筆錄錄音帶，經原審勘驗比對結果，其中：「一
    、相當警訊筆錄第八頁（正面）筆錄部分錄音內容為：製作筆錄警員問：警方於
    八十九年元月一日下午十六時四十五分‧‧‧當場被員警查獲，你作何解釋？錄
    音帶內容被告丙○○答：沒有這回事情。筆錄記載內容：我跟櫃臺乙○○說要洗
    分一千五百元。乙○○說要拿積分卡給我，我說不要，然後我就先回家，然後於
    十七時二十分再回到新店超商來，領回我的彩金一千四百八十元整。二、相當警
    訊筆錄第八頁（背面）筆錄部分錄音內容：製作筆錄警員問：警方當場看到你將
    彩金一千四百八十元‧‧‧，你為何說那不是彩金？錄音帶內容被告丙○○答：
    因為我進來時候帶兩千五啦，換一百啦，那是我自己的錢啦，‧‧‧錄音機關閉
    聲。筆錄記載內容：因為那是我自己的錢。」等情，既亦有勘驗筆錄附於原審卷
    可佐，益見被告丙○○之警訊筆錄內容，顯與被告丙○○實際之錄音內容不符，
    該警訊筆錄內容不足採為被告三人犯罪之證據甚明。又被告丙○○在檢察官偵訊
    時固陳稱：「用一比一之比例即一百元換一百分開始玩，用分數押注，贏的分數
    可以原比例換店內商品，例如一百分可換一百元可吃的東西」云云（見偵查卷第
    四頁）。惟按被告之自白須與事實相符，始得採為不利被告之認定，刑事訴訟法
    第一百五十六條第二項規定甚明；卷查被告丙○○在警訊中初無關於積分可兌換
    商品之供述，被告甲○○、乙○○復均否認積分可兌換商品，且本案亦未查得任
    何有關積分兌換商品之證物，則被告丙○○嗣關於積分可兌換商品之自白，因既
    無其他確實之證據證明是否與事實相符，亦難輕予採信；況以供人暫時娛樂之物
    為賭者，不構成賭博罪，刑法第二百六十六條第一項後段亦定有明文，退而言之
    ，縱如被告丙○○在偵查中所陳「以一百分換一百元可吃的東西」云者屬實，亦
    難逕認與賭博之犯罪構成要件相當。
四、次按證人於審判外之陳述，除法律有規定者外，不得作為證據，刑事訴訟法第一
    百五十九條定有明文。經查本案承辦警員鄭文竣之書面報告（警卷第十頁），係
    該警員向彼直屬長官陳報執勤過程之內部文書，該書面報告內容，已非得採為訴
    訟上證明之證據資料而無證據能力。雖證人鄭文竣在原審證稱：「八十九年一月
    十一日下午四點，我喬裝客人玩打電玩，庭上被告丙○○於五點鐘與櫃台小姐乙○○要洗分，她說上次被查獲罰款二十萬元，要拿計分卡給他，他不要，之後小
    聲告訴他晚一點再來。丙○○約二十分鐘又回來，乙○○拿現金給他，我人在櫃
    台對面，前有擺設機台，我看得到他們，有交一千四百八十元，有零錢」云云（
    見原審卷第六十頁）；然查上開新店超商櫃台位於入門處左側，鄭文竣當日係在
    入門處右側面向牆壁，亦即背向櫃台處玩打電玩之情，既分據被告甲○○、乙○○、及證人鄭文竣，於原審勘驗現場時陳述明確，製有勘驗筆錄、現場略圖、及
    照片四張在卷足參，據此證人鄭文竣既係背向櫃台把玩電玩，其間復未曾離開所
    把玩之電玩處，則證人鄭文竣焉能以背面「看得到他們，有交一千四百八十元」
    之情，足見證人鄭文竣關於目睹被告乙○○交一千四百八十元予被告丙○○之證
    詞，亦難認與實情相符而有瑕疵。至證人鄭文竣另證稱：「被告丙○○於當日下
    午五點中左右到櫃台，向被告乙○○表示要洗一千五百分，被告乙○○小聲叫被
    告丙○○晚一點再來，被告丙○○約隔二十分鐘後返回，被告乙○○即交付一千
    四百八十元予被告丙○○」云云乙節，因被告丙○○於當日下午五點鐘左右，第
    一次與被告乙○○於櫃台交談離去後，約二十分鐘後再返回之期間，被告乙○○
    均停留在櫃台，新店超商內並無其他員工，被告甲○○亦不在場等情，既亦經被
    告乙○○及證人鄭文竣分別供陳在卷（見原審卷第一０一頁），且被告丙○○當
    日把玩電玩之位置，距離櫃台約十公尺，其間並有電冰箱及貨架阻隔乙情，復據
    原審勘驗無誤，有上開卷附之勘驗筆錄及現場略圖足參，則被告乙○○既未曾離
    開櫃台，櫃台處復無直接目視被告丙○○當日把玩電玩之可能，被告乙○○焉有
    可能不至機台洗分，單憑被告丙○○之說詞，即交付一千四百八十元予被告丙○○之理；矧證人鄭文竣既證稱被告丙○○表示要洗一千五百分，復證稱被告乙○○交一千四百八十元予被告丙○○，有關分數與金錢兌換比例之供述亦前後不一
    ，益見證人鄭文竣證稱被告乙○○交付一千四百八十元予丙○○云者，亦與事理
    有違，難採為被告三人論罪之依據。再者被告乙○○、丙○○、及證人鄭文竣三
    人，在原審均一致供陳：證人鄭文竣係於被告丙○○離去新店超商，約隔二十分
    鐘返回在櫃台與被告乙○○交談後，再次走到商店後方擺設電玩處時，始上前表
    明身分查緝被告丙○○等語在卷；而如前述，證人鄭文竣當日所在位置係在櫃台
    對面電玩處，苟被告乙○○當日確有交付一千四百八十元予被告丙○○，證人鄭
    文竣必於交付現金之際立即上前查緝，豈有於眼見交付金錢行為完成後，待被告
    丙○○經過證人鄭文竣所在位置，走入店內後方擺設電玩處，欲再玩打電玩之時
    ，證人鄭文竣始入內表明身分查緝之理，益見證人鄭文竣關於被告乙○○交付一
    千四百八十元予被告丙○○之證詞，並非事實。
五、綜上各情，參互以觀，被告丙○○在警訊、偵訊中之自白，及證人鄭文竣所為被
    告不利之證詞，既均有如上所指之瑕疵，復查無其他積極證據足認被告三人有何
    賭博犯行，自不得僅憑員警自被告丙○○身上所扣得之金錢，即逕指為賭資而有
    賭博之情事，本件不能證明被告三人犯罪。原審為此依刑事訴訟法第三百零一條
    第一項規定，諭知被告三人均無罪，經核並無不合。檢察官上訴意旨，猶執陳詞
    指摘原判決不當，為無理由，應予駁回。
六、被告丙○○經合法傳喚無正當理由不到庭，爰不待其陳述逕行判決。
七、據上論斷，應依刑事訴訟法第三百六十八條、第三百七十一條，判決如主文。
本案經檢察官林炎昇到庭執行職務。
中    華    民    國      九十      年      二      月      六          日
              臺灣高等法院臺南分院刑事第二庭
                                      審判長法官  游    明    仁
                                            法官  蘇    重    信
                                            法官  林    永    茂
右正本證明與原本無異。
不得上訴。
                                      法院書記官  楊    清    旺
中    華    民    國      九十      年      二      月     七           日


司法院資訊處製作；財團法人民間司法改革基金會備份。
